臺灣臺中地方法院刑事判決　　　　　　 94年度交訴字第133號
公　訴　人　臺灣臺中地方法院檢察署檢察官
被　　　告　甲○○
上列被告因公共危險等案件，經檢察官提起公訴（九十四年度偵
字第一二七０二號），本院交通法庭合議庭裁定進行簡式審判程
序，判決如下：
    主    文
甲○○因過失致人於死，處有期徒刑拾壹月。又駕駛動力交通工
具肇事，致人死亡而逃逸，處有期徒刑柒月。應執行有期徒刑壹
年肆月。緩刑肆年。
    犯罪事實
一、甲○○明知其普通小型車駕駛執照已遭公路監理機關吊扣，
    依法不得駕駛車輛外出，竟於民國九十四年七月三十日晚間
    ，因甫修理報廢之自用小客車完畢，欲測試該車性能是否堪
    用，乃自其受雇於丁○○之「晉昇汽車行」內取出車牌號碼
    二Ｔ－五六三一號車牌並懸掛於該車（原車號Ｙ三－四一二
    三號）上，沿臺中縣龍井鄉○○○路由西往東方向行駛。於
    同日晚間十一時四十五分許，甲○○無照駕駛上開車輛行經
    臺中縣龍井鄉○○○路二段五十六號前時，本應注意行車速
    度在無標誌或標線之市區道路，時速不得超過五十公里；且
    駕駛人應注意車前狀況，隨時採取必要之安全措施，而依當
    時天候晴、夜間有照明、路面乾燥無缺陷、無障礙物、視距
    良好等客觀情形，又無不能注意之特別情事，竟疏於注意而
    貿然以六、七十公里左右之時速超速前行。適有鄭少紅騎乘
    車牌號碼ＳＱＧ－０八二號輕機車沿臺中縣龍井鄉○○○路
    由東往西方向行經該處，欲自中央分隔島缺口處迴轉，亦疏
    未注意轉彎車應停讓直行車先行而逕自往左迴轉。迨甲○○
    見狀業已避煞不及，致其所駕自用小客車左前方猛力撞擊鄭
    少紅騎乘機車之右側，鄭少紅因而人車倒地，受有頭部外傷
    等傷害。甲○○於車禍肇事後，因慮及其駕駛執照尚在吊扣
    期間，內心甚感害怕，竟未下車察看鄭少紅之傷勢，亦未電
    召救護車前來施予救援，反而基於肇事逃逸之犯罪故意，駕
    駛上開自用小客車加速逃離現場。鄭少紅雖經路人謝適任報
    警前來處理並緊急送醫，仍因前揭傷勢導致顱內出血，於同
    年月三十一日（即翌日）凌晨零時四十分許不治死亡。甲○
    ○在上開過失致死及肇事逃逸犯行為具有偵查犯罪權限之公
    務員發覺犯罪人前，即因心中至感不安，而於九十四年八月
    二日凌晨一時許，主動前往臺中縣警察局烏日分局龍井分駐
    所自首犯罪，再於其後本案偵查、審理期間到庭接受裁判。
二、案經臺中縣警察局烏日分局報請臺灣臺中地方法院檢察署檢
    察官偵查起訴。
    理    由
一、本件被告甲○○於準備程序中，先就上開犯罪事實為有罪之
    陳述，且所犯係死刑、無期徒刑、最輕本刑為三年以上有期
    徒刑以外之罪，經本院交通法庭合議庭依刑事訴訟法第二百
    七十三條之一第一項之規定，裁定由法官一人獨任進行簡式
    審判程序，先此敘明。
二、上開犯罪事實，業據被告甲○○於警詢及偵審中坦承不諱，
    核與被害人鄭少紅之夫乙○○指訴被害人因發生本件車禍致
    死等情相符，並經證人即在場目擊車禍經過之謝適任、紀文
    杉於警詢時證述明確，復有道路交通事故現場圖及調查報告
    表一份、肇事現場及車損照片二十三張、路口監視畫面翻拍
    照片二張、相驗屍體照片十三張附卷可稽。而被害人鄭少紅
    確因本件車禍所生頭部外傷導致顱內出血死亡，亦經檢察官
    督同檢驗員相驗屬實，製有相驗筆錄、相驗屍體證明書、驗
    斷書在卷可憑。按行車速度，依標誌或標線之規定，無標誌
    或標線者，在市區道路，時速不得超過五十公里；且汽車行
    駛時，駕駛人應注意車前狀況，隨時採取必要之安全措施，
    道路交通安全規則第九十三條第一項第一款、第九十四條第
    三項分別定有明文。被告駕車本應依循前揭交通安全規定，
    注意前方人車狀況並避免超速行駛，且依當時天候、路況、
    視距等情形，均無不能注意之特別情事，竟疏於注意而以六
    、七十公里左右時速貿然超速前行，致與被害人鄭少紅所騎
    機車發生碰撞，被告駕車行為顯有過失。且其過失行為直接
    造成被害人鄭少紅死亡，二者間亦具有相當因果關係至明。
    雖被害人鄭少紅騎乘機車迴轉時疏未停讓直行車先行，對於
    本件車禍之發生亦非全無疏失，然被告既有前揭明顯之過失
    情節，自不因被害人鄭少紅駕車行為同屬本件車禍肇事因素
    ，即可解免被告應負之過失致死罪責。本案事證已臻明確，
    被告犯行洵堪認定。
三、核被告甲○○因過失駕駛行為致人死亡，又於駕車肇事致人
    死亡後未予救援旋即逃逸，所為係犯刑法第二百七十六條第
    一項之過失致人於死罪，及刑法第一百八十五條之四之駕車
    肇事致人死亡逃逸罪。其所犯上開二罪間，犯意各別，行為
    互殊，應予分論併罰。而被告之普通小型車駕駛執照已遭公
    路監理機關吊扣，業據其於警詢及本院審理時供承明確，並
    經員警於卷附舉發違反道路交通管理事件通知單「違規事實
    」欄內載明被告係在駕照吊扣期間駕車等語明確。按汽車駕
    駛執照為駕駛汽車之許可憑證；駕駛執照吊扣期間駕車者，
    應處汽車駕駛人罰鍰並當場禁止其駕駛及扣留其車輛牌照，
    此觀道路交通安全規則第五十條第一項前段及道路交通管理
    處罰條例第二十一條第一項第七款規定自明，足認吊扣駕駛
    執照期間絕對禁止該駕駛人駕車。被告於駕駛執照吊扣期間
    駕車外出，因疏未注意前方車況及當地時速限制，即貿然以
    六、七十公里左右之時速超速行駛，以致發生車禍肇事，此
    與一般富有經驗之汽車駕駛人行為反應迥然有別，足徵被告
    係無駕駛執照駕車因而致人死亡，依法應負刑事責任，就被
    告所犯過失致死部分，應依道路交通管理處罰條例第八十六
    條第一項之規定加重其刑（最高法院九十一年度台上字第五
    二七四號刑事判決參照）。又被告犯罪後，雖有證人謝適任
    、紀文杉當場目擊車禍經過，惟彼等二人於警詢時亦僅證述
    係一輛白色三陽喜美三門轎車肇事，並未能將該車之完整車
    號提供員警調查肇事者身分；且卷附路口監視畫面翻拍照片
    中，更僅能依稀辨識肇事車輛之顏色及車款，車號部分則屬
    不明，員警仍無從據此查知係由被告駕駛該車之事實。是以
    被告在上開過失致死及肇事逃逸犯行為具有偵查犯罪權限之
    公務員發覺犯罪人前，即於九十四年八月二日凌晨一時許，
    主動前往臺中縣警察局烏日分局龍井分駐所自首犯罪，再於
    其後本案偵查、審理期間到庭接受裁判，此經證人即負責處
    理本件車禍事故之員警丙○○到庭證述明確。被告既已合於
    法定自首之要件，上開二罪均應依刑法第六十二條前段之規
    定減輕其刑，就被告所犯過失致死部分並先加後減之。另被
    告將該車改懸車牌號碼二Ｔ－五六三一號車牌之經過，固未
    經事先告知其雇主即「晉昇汽車行」負責人丁○○，然依證
    人丁○○於本院審理時證稱：被告將該部報廢車輛修理完畢
    後，改懸車行內所放置之其他車牌外出試車，並不須經過伊
    之事先同意等語，足見被告就使用車牌部分應無另成立竊盜
    或業務侵占犯行之餘地，附此敘明。爰審酌被告已與被害人
    家屬就本案民事損害賠償部分調解成立，有臺中縣龍井鄉調
    解委員會調解書一份在卷為憑，被告於偵審期間均能坦承犯
    行，對於所犯亦已深表悔悟，態度堪稱良好；惟被告過失情
    節非輕，且本件車禍肇事直接剝奪被害人鄭少紅之生命權，
    對於被害人家庭乃至於國家社會之損失實已無從回復，所生
    危害至鉅；又被告肇事後隨即駕車逃逸，置他人生命安危及
    公共安全於不顧，亦應嚴予責難，再參以被告犯罪動機、被
    害人鄭少紅對於本件車禍之發生並非全無咎責、被告具有國
    中畢業學歷之智識程度等一切情狀，分別量處如主文所示之
    刑，並定其應執行之刑，以示懲儆。又被告前未曾受有期徒
    刑以上刑之宣告，有刑案資料查註紀錄表及臺灣高等法院被
    告前案紀錄表在卷可按，其經此教訓，當能知所警惕，而無
    再犯之虞，本院審酌上情，認主文所宣告之刑，以暫不執行
    為宜，爰併宣告緩刑四年，以啟自新。
據上論斷，應依刑事訴訟法第二百七十三條之一第一項、第二百
九十九條第一項前段，道路交通管理處罰條例第八十六條第一項
，刑法第二百七十六條第一項、第一百八十五條之四、第六十二
條前段、第五十一條第五款、第七十四條第一款，罰金罰鍰提高
標準條例第一條前段，判決如主文。
本案經檢察官蔡雯娟到庭執行職務。
中　　華　　民　　國　　94　　年　　12　　月　　26　　日
                  交通法庭  法　官  高文崇
附錄本案論罪科刑法條：
刑法第二百七十六條第一項
因過失致人於死者，處二年以下有期徒刑、拘役或二千元以下罰
金。
刑法第一百八十五條之四
駕駛動力交通工具肇事，致人死傷而逃逸者，處六月以上五年以
下有期徒刑。
以上正本證明與原本無異。
如不服本判決，應於送達後十日內向本院提出上訴狀（須附繕本
），上訴於臺灣高等法院臺中分院。
                            書記官　林淑慧
中　　華　　民　　國　　94　　年　　12　　月　　26　　日
